---
title: "Годовой заработок"
output: html_document
---

```{r setup, include=FALSE}
knitr::opts_chunk$set(echo = TRUE)
```

Опрос US Bureau of Labor Statistics 2002 года содержит данные о годовом заработке 55729 участников; известны также их пол, возраст, уровень образования, тип работы.

Уровни образования: (1 = "no high school", 2 = "some high school", 3 = "high school diploma", 4 = "some college", 5 = "bachelor's degree", 6 = "postgraduate degree")

Задание: оценить влияние образования, пола и типа работы на годовой заработок.

### 1. Подготовка данных
```{r eval=FALSE}
library(gdata)
data <- read.xls("./workers.xls", )
data$SEX <- factor(data$SEX, labels = c("male", "female"))
data$JOB <- factor(data$JOB, labels = c("private-sector", "government", "self-employed"))
data$EDUC <- factor(data$EDUC)

workers = data[c("EARN", "SEX", "AGE", "EDUC", "JOB")]
save(workers,file="workers.Rda")
```

```{r message=F, warning=F}
library(DescTools)
library(clinfun)
library(agricolae)
library(multcomp)

load("./workers.Rda")
str(workers)
```

```{r}
replications(EARN ~ EDUC + SEX + JOB, workers)
```

*Распределение годового дохода*

```{r}
hist(workers$EARN, nclass=1000)

plot(density(workers$EARN))
lines(density(workers$EARN[workers$SEX == "female"]), col="red")
lines(density(workers$EARN[workers$SEX == "male"]), col="blue")
legend("topright", c("Total", "Female", "Male"), lty=c(1,1), col=c("black", "red", "blue"))
```

**Из графика плотности годового дохода видно, что основная доля участников опроса находится до порога в 1e05. Кол-во участников, годовой доход которых выше порога - 2647. Их не будем учитывать в анализе. Итого в анализе участвует 53082 объекта. **

Далее будем исследовать только основную часть участников.
```{r}
target_samples = workers$EARN < 1e05
data <- workers[workers$EARN < 1e05,]
plot(density(data$EARN))
lines(density(data$EARN[data$SEX == "female"]), col="red")
lines(density(data$EARN[data$SEX == "male"]), col="blue")
legend("topright", c("Total", "Female", "Male"), lty=c(1,1), col=c("black", "red", "blue"))
```

### 2. Трёхфакторный дисперсионный анализ.
**(дизайн 2х6х3)**

```{r fig.height=5, fig.width=10}
a1 <- aov(EARN ~ EDUC * SEX * JOB, data=data)
summary(a1)
```
Тройное взаимодействие значимо, разделим выборку по признаку SEX.

#### 2.1 Анализ участников мужского пола.

```{r}
maledata <- data[data$SEX == "male",]
```

```{r fig.height=5, fig.width=10}
a1 <- aov(EARN ~ EDUC * JOB, data=maledata)
summary(a1)

par(mfrow=c(1,2))
with(maledata, interaction.plot(JOB, EDUC, EARN, main = "Male"))
with(maledata, interaction.plot(EDUC, JOB, EARN, main = "Male"))
```
Двойное взаимодействие образования(EDUC) и типа работы(JOB) значимо.

(1 = "no high school", 2 = "some high school", 3 = "high school diploma", 4 = "some college", 5 = "bachelor's degree", 6 = "postgraduate degree")

**Сводка выводов из идущего далее анализа участников мужского пола**:

График слева:

* На уровне образования 1 и 3, наибольший доход в Goverment.
    + 1 - 23473(20019, 26927)
    + 3 - 34978(33824, 36132)
* На уровне образования 2, доход схож для всех типов работ, основываясь на результатх TukeyHSD.(см. далее)
* На уровнях образования 5 и 6, доход в private-sector > government > self-employed (p-value по нисходящему критерию Джонкхие близки к нулю.)


График справа:

* С ростом уровня образования растет годовой доход участника опроса, вне зависимости от типа работы. Гипотеза проверена с помощью критерия Джонкхие, p-value близки к нулю.
* Для типа работы private-sector, наименее значимая разница в размере дохода между уровнями образования 2-1 (3263(1252,  5275), p-value - 5.53e-05), все остальные пары уровней образования значимо различны (> 5529, p-value - 0)
* Для типа работы goverment, незначимая разница между 2-1 (1841(-6772, 10455), p-value - 0.99), все остальные пары уровней образования значимо различны.
* Для типа работы self-employed, незначимая разница между 2-1 (3959(-4379, 12298), p-value - 0.75) и 4-3 (2711(-402,  5825), p-value - 0.13), все остальные пары уровней образования значимо различны.


Разделим выборку по признаку JOB.

#### 2.1.1 Анализ каждого типа работы.

Анализируем годовой доход в зависимости от образования, для кажого типа работы.

```{r}
prmaledata <- maledata[maledata$JOB == "private-sector",]
gvmaledata <- maledata[maledata$JOB == "government",]
semaledata <- maledata[maledata$JOB == "self-employed",]
```

*Вывод*:

* С ростом уровня образования растет годовой доход участника, вне зависимости от типа работы. Гипотеза проверена с помощью критерия Джонкхие, p-value близки к нулю. 

```{r eval=F}
# **Private-sector**
boxplot(EARN ~ EDUC, data=prmaledata)
jonckheere.test(prmaledata$EARN, as.numeric(prmaledata$EDUC), alternative = "increasing")

# **Government**
boxplot(EARN ~ EDUC, data=gvmaledata)
jonckheere.test(gvmaledata$EARN, as.numeric(gvmaledata$EDUC), alternative = "increasing")

# **self-employed**
boxplot(EARN ~ EDUC, data=semaledata)
jonckheere.test(semaledata$EARN, as.numeric(semaledata$EDUC), alternative = "increasing")
```

*Для каждого типа работ, сравним попарно годовые доходы для всех уровней образования.*

```{r eval=F}
TukeyHSD(aov(EARN ~ EDUC, data=prmaledata), "EDUC", p.adj="holm")
TukeyHSD(aov(EARN ~ EDUC, data=gvmaledata), "EDUC", p.adj="holm")
TukeyHSD(aov(EARN ~ EDUC, data=semaledata), "EDUC", p.adj="holm")
```

*Выводы*(на основе TukeyHSD с множественной поправкой holm):

* В Private-sector. Наименее значимая разница оказалась между 2-1 (3263(1252,  5275), p-value - 5.53e-05), все остальные пары уровней образования значимо различны (> 5529, p-value - 0)
* В Goverment. Незначимая разница между 2-1 (1841(-6772, 10455), p-value - 0.99), все остальные пары уровней образования значимо различны.
* В self-employed Незначимая разница между 2-1 (3959(-4379, 12298), p-value - 0.75) и 4-3 (2711(-402,  5825), p-value - 0.13), все остальные пары уровней образования значимо различны.


*Средний доход на каждом уровне образования, для каждого типа работы.*

```{r}
LSD.test(aov(EARN ~ EDUC, data=prmaledata), "EDUC", p.adj="holm")$means
LSD.test(aov(EARN ~ EDUC, data=gvmaledata), "EDUC", p.adj="holm")$means
LSD.test(aov(EARN ~ EDUC, data=semaledata), "EDUC", p.adj="holm")$means
```

#### 2.1.2 Анализ каждого уровня образования.

```{r}
edu1maledata <- maledata[maledata$EDUC == "1",]
edu2maledata <- maledata[maledata$EDUC == "2",]
edu3maledata <- maledata[maledata$EDUC == "3",]
edu4maledata <- maledata[maledata$EDUC == "4",]
edu5maledata <- maledata[maledata$EDUC == "5",]
edu6maledata <- maledata[maledata$EDUC == "6",]
```

* Для уровней образования 1, 3, наибольший доход в Goverment.
    + 1 - 23473(20019, 26927)
    + 3 - 34978(33824, 36132)

```{r}
TukeyHSD(aov(EARN ~ JOB, data=edu1maledata), "JOB", p.adj="holm")$JOB
TukeyHSD(aov(EARN ~ JOB, data=edu3maledata), "JOB", p.adj="holm")$JOB
```

* На уровне образования 2, доход во всех типах работ схож.

```{r}
TukeyHSD(aov(EARN ~ JOB, data=edu2maledata), "JOB", p.adj="holm")$JOB
```

* На уровне образования 5, 6, доход в private-sector > government > self-employed

```{r warning=F}
LSD.test(aov(EARN ~ JOB, data=edu5maledata), "JOB", p.adj="holm")$means
jonckheere.test(edu5maledata$EARN, as.numeric(edu5maledata$JOB), alternative = "decreasing")
LSD.test(aov(EARN ~ JOB, data=edu6maledata), "JOB", p.adj="holm")$means
jonckheere.test(edu6maledata$EARN, as.numeric(edu6maledata$JOB), alternative = "decreasing")
```


#### 2.2 Анализ участников женского пола.

```{r fig.height=5, fig.width=10}
femaledata <- data[data$SEX == "female",]

a1 <- aov(EARN ~ EDUC * JOB, data=femaledata)
summary(a1)

par(mfrow=c(1,2))
with(femaledata, interaction.plot(JOB, EDUC, EARN, main = "Female"))
with(femaledata, interaction.plot(EDUC, JOB, EARN,main = "Female"))
```
Двойное взаимодействие значимо, разделим выборку по признаку JOB.

#### 2.2.1 Анализ типов работы участников женского пола.

**Private-sector**
```{r fig.height=5, fig.width=20, warning=F}
prfemaledata <- femaledata[femaledata$JOB == "private-sector",]
boxplot(EARN ~ EDUC, data=prfemaledata)
jonckheere.test(prfemaledata$EARN, as.numeric(prfemaledata$EDUC), alternative = "increasing")
```
Уровень годового дохада растет в зависимости от образования.

**Government**
```{r fig.height=5, fig.width=20, warning=F}
gvfemaledata <- femaledata[femaledata$JOB == "government",]
boxplot(EARN ~ EDUC, data=gvfemaledata)
jonckheere.test(gvfemaledata$EARN, as.numeric(gvfemaledata$EDUC), alternative = "increasing")
```

**self-employed**
```{r fig.height=5, fig.width=20, warning=F}
sefemaledata <- femaledata[femaledata$JOB == "self-employed",]
boxplot(EARN ~ EDUC, data=sefemaledata)
jonckheere.test(sefemaledata$EARN, as.numeric(sefemaledata$EDUC), alternative = "increasing")
```
Сравним годовой доход 
```{r fig.height=5, fig.width=20, warning=F}
a1 <- aov(EARN ~ EDUC, data=sefemaledata)
LSD2 <- LSD.test(a1, "EDUC", p.adj="bonferroni",console=TRUE)
TukeyHSD(a1, "EDUC", p.adj="bonferroni")
model.tables(a1, "means")$tables$EDUC
```
Вывод: Участники женского пола с образованием

* "no high school", "some high school" - 13-15к
* "high school diploma", "some college" - 19-22к
* "bachelor's degree", "postgraduate degree" - 28-31к

#### 2.2.2 Анализ образования участников женского пола.

**1 no high school**
```{r fig.height=5, fig.width=20}
edu1femaledata <- femaledata[femaledata$EDUC == "1",]
boxplot(EARN ~ JOB, data=edu1femaledata)
a1 <- aov(EARN ~ JOB, data=edu1femaledata)
TukeyHSD(a1, "JOB", p.adj="bonferroni")
model.tables(a1, "means")$tables$JOB
```

**2 some high school**
```{r fig.height=5, fig.width=20}
edu2femaledata <- femaledata[femaledata$EDUC == "2",]
boxplot(EARN ~ JOB, data=edu2femaledata)
a1 <- aov(EARN ~ JOB, data=edu2femaledata)
TukeyHSD(a1, "JOB", p.adj="bonferroni")
model.tables(a1, "means")$tables$JOB
```

**3 high school diploma**
```{r fig.height=5, fig.width=20}
edu3femaledata <- femaledata[femaledata$EDUC == "3",]
boxplot(EARN ~ JOB, data=edu3femaledata)
a1 <- aov(EARN ~ JOB, data=edu3femaledata)
TukeyHSD(a1, "JOB", p.adj="bonferroni")
model.tables(a1, "means")$tables$JOB
```

**4 some college**
```{r fig.height=5, fig.width=20}
edu4femaledata <- femaledata[femaledata$EDUC == "4",]
boxplot(EARN ~ JOB, data=edu4femaledata)
a1 <- aov(EARN ~ JOB, data=edu4femaledata)
TukeyHSD(a1, "JOB", p.adj="bonferroni")
model.tables(a1, "means")$tables$JOB
```

**5 bachelor's degree**
```{r fig.height=5, fig.width=20}
edu5femaledata <- femaledata[femaledata$EDUC == "5",]
boxplot(EARN ~ JOB, data=edu5femaledata)
a1 <- aov(EARN ~ JOB, data=edu5femaledata)
TukeyHSD(a1, "JOB", p.adj="bonferroni")
model.tables(a1, "means")$tables$JOB
```

**postgraduate degree**
```{r fig.height=5, fig.width=20}
edu6femaledata <- femaledata[femaledata$EDUC == "6",]
boxplot(EARN ~ JOB, data=edu6femaledata)
a1 <- aov(EARN ~ JOB, data=edu6femaledata)
TukeyHSD(a1, "JOB", p.adj="bonferroni")
model.tables(a1, "means")$tables$JOB
```

Женский пол:

* В группах "no high school" "some high school" отклонение дохода находится в интервале -1000, 1000. Годовой уровень - 14к.
* В группе "high school diploma" 20к +-1к
* В группе "some college" средний доход - 24к,(+-3к)
* В группе "bachelor's degree" большой разброс, минимальный доход у женщин в self-emloyed(28к), максимальный в private-sector(35к), government(32к)
* В группе "postgraduate degree" большой разброс, минимальный доход у женщин в self-emloyed(31к), максимальный в government(45к), private-sector(43к)


Мужской пол:

*  В группах "no high school" "some high school" отклонение дохода находится в интервале -1000, 1000. Годовой уровень - 23к.
* В группе "high school diploma" доход у "government"(35к) в среднем выше на 2500.
* В группе "some college" доход во всех категориях образования разный. Самый низкий у self-employed(35к) самый высокий у government(40к).
* В группе "bachelor's degree" самый высокий доход в private-sector(48к) самый низкий у self-employed(42к)
* В группе "postgraduate degree" самый высокий доход их всех групп. private-sector(55к)     government(53к)  self-employed(50к)

#### 3 Выводы

SEX:

* Доход участников женского пола ниже дохода участников мужского пола во всех категориях образования и типах работ.
    + "no high school" "some high school" -9к
    + "high school diploma" -14к
    +  "some college" -10к
    +  "bachelor's degree" -14к
    +  "postgraduate degree" -10к
* Годовой доход участников женского пола с типом работы self-employed и образованием postgraduate degree отличается от схожих участников мужского пола на -20к.

EDUC:

* Чем выше уровень образования участника, тем выше его годовой доход, вне зависимости от пола и типа работы.
* "no high school" "some high school" можно объеденить в одну группу.

JOB:

* Участники женского пола с типом работы "self-employed" и с образованием начиная с "bachelor's degree" имеют самый низкий доход среди всех остальных типов работ, 28к 31к соответственно.
* Участники мужского пола с типом работы "self-employed" и с образованием начиная с "bachelor's degree" имеют самый высокий доход среди всех остальных типов работ, 48к 55к соответственно.