---
title: "Открытие депозита"
output: html_document
---

```{r setup, include=FALSE}
knitr::opts_chunk$set(echo = TRUE)
```

## ДЗ 3

Имеются результаты обзвона 4119 клиентов португальского банка, которым предлагалось завести депозит. Известны социально-демографические характеристики клиентов, история предыдущих коммуникаций, социально-экономические показатели на момент совершения звонка. (deposit.xlsx)

**Задание**: Какие признаки определяют готовность клиента открыть депозит по результатам обзвона?


- визуализация данных, анализ распределения признаков (оценка необходимости трансформации), оценка наличия выбросов;

- оценка необходимости преобразования отклика и его поиск методом Бокса-Кокса;
визуальный анализ остатков;

- проверка гипотез об остатках: нормальность, несмещённость, гомоскедастичность;

- отбор признаков с учётом множественной проверки гипотез и возможной гетероскедастичности;

- анализ необходимости добавления взаимодействий и квадратов признаков;

- расчёт расстояний Кука, возможное удаление выбросов, обновление модели;

- визуализация данных, оценка наличия выбросов, анализ таблиц сопряжённости по категориальным признакам;

- содержательный отбор признаков: выбор наилучшей линейной модели, оценка линейности непрерывных признаков по логиту, анализ необходимости добавления взаимодействий, проверка адекватности финальной модели (анализ влиятельных наблюдений, классификация);

- выводы.

Input variables:
   # bank client data:
   1 - age (numeric)
   2 - job : type of job (categorical:
      "admin.",
      "blue-collar",
      "entrepreneur",
      "housemaid",
      "management",
      "retired",
      "self-employed",
      "services",
      "student",
      "technician",
      "unemployed",
      "unknown")
   3 - marital : marital status (categorical:
      "divorced",
      "married",
      "single",
      "unknown"; note: "divorced" means divorced or widowed)
   4 - education (categorical:
      "basic.4y",
      "basic.6y",
      "basic.9y",
      "high.school",
      "illiterate",
      "professional.course",
      "university.degree",
      "unknown")
   5 - default: has credit in default? (categorical: "no","yes","unknown")
   6 - housing: has housing loan? (categorical: "no","yes","unknown")
   7 - loan: has personal loan? (categorical: "no","yes","unknown")

   # related with the last contact of the current campaign:
   8 - contact: contact communication type (categorical: "cellular","telephone") 
   9 - month: last contact month of year (categorical: "jan", "feb", "mar", ..., "nov", "dec")
  10 - day_of_week: last contact day of the week (categorical: "mon","tue","wed","thu","fri")
  11 - duration: last contact duration, in seconds (numeric).
      Important note:  this attribute highly affects the output target (e.g., if duration=0 then y="no"). Yet, the duration is not known before a call is performed. Also, after the end of the call y is obviously known. Thus, this input should only be included for benchmark purposes and should be discarded if the intention is to have a realistic predictive model.
   # other attributes:
  12 - campaign: number of contacts performed during this campaign and for this client (numeric, includes last contact)
  13 - pdays: number of days that passed by after the client was last contacted from a previous campaign (numeric; 999 means client was not previously contacted)
  14 - previous: number of contacts performed before this campaign and for this client (numeric)
  15 - poutcome: outcome of the previous marketing campaign (categorical: "failure","nonexistent","success")
  
   # social and economic context attributes
  16 - emp.var.rate: employment variation rate - quarterly indicator (numeric)
  17 - cons.price.idx: consumer price index - monthly indicator (numeric)     
  18 - cons.conf.idx: consumer confidence index - monthly indicator (numeric)     
  19 - euribor3m: euribor 3 month rate - daily indicator (numeric)
  20 - nr.employed: number of employees - quarterly indicator (numeric)

  Output variable (desired target):
  21 - y - has the client subscribed a term deposit? (binary: "yes","no")
  
```{r}
factor_cols <- c("y", "job", "marital", "education", "default", "housing", "loan", "day_of_week", "month", "contact", "poutcome")

numeric_cols <- c("age", "campaign", "duration", "pdays", "previous", "emp.var.rate", "cons.price.idx", "cons.conf.idx", "euribor3m", "nr.employed")

data <- read.csv("./deposit.csv", header = TRUE, sep = ";")

for (col in factor_cols) {
  data[[col]] <- as.factor(data[[col]])
}

for (col in numeric_cols) {
  data[[col]] <- as.numeric(data[[col]])
}

raw_data <- data
colnames(data)
```

#### Обработаем пропуски

```{r}

cols_with_unknow <- c("job", "marital", "education", "default", "housing", "loan")
for (col in cols_with_unknow) {
  levels(data[[col]])[levels(data[[col]])=="unknown"] <- NA
  data[[col]] <- droplevels(data[[col]])
}

na_data <- data[!complete.cases(data),]
print(c(nrow(na_data), nrow(data)))
Filter(function(x) { x > 0}, sapply(na_data, function(x) {sum(is.na(x))}))
```
Признак default неинформативен: 1 из 3316 записей имеет кредит по умолчанию, по 803 информация неизвестна, удалим его.
```{r}
data$default <- NULL
ftable(data$job, data$y, exclude = c())
ftable(data$marital, data$y, exclude = c())
ftable(data$education, data$y, exclude = c())
ftable(data$housing, data$y, exclude = c())
ftable(data$loan, data$y, exclude = c())
all((raw_data$housing == "unknown") == (raw_data$loan == "unknown"))
sum(raw_data$loan == "unknown")

```
По illiterate признака education только одна запись, удалим ее. (1 запись)
По признакам housing и loan значение unknown совпадает у всех записей Есть смысл их удалить. (105 записей)
```{r}

data <- data[(data$education != "illiterate" | is.na(data$education)),]
data$education <- droplevels(data$education)

data <- data[(!is.na(data$loan)),]
data$housing <- droplevels(data$housing)
data$loan <- droplevels(data$loan)

ftable(data$job, data$y, exclude = c())
ftable(data$marital, data$y, exclude = c())
ftable(data$education, data$y, exclude = c())
ftable(data$housing, data$y, exclude = c())
ftable(data$loan, data$y, exclude = c())
```
Удалили
Осталось разобраться с job 35, 4
Осталось разобраться с marital 10, 1
Осталось разобраться с job 140, 26

```{r}
na_data <- data[!complete.cases(data),]
ftable(na_data$y, exclude = c())
```
Удалим все пропущенные строки
```{r}
data <- data[complete.cases(data),]
nrow(raw_data) - nrow(data)
nrow(data)
ftable(data$y)
```
В итоге удалено 309 строк. Осталось 3810

job, marital, education, default, housing, loan

```{r}
library("ggplot2")
names(data)

ftable(data$y, data$contact)
ftable(data$y, data$month)
ftable(data$y, data$day_of_week)

ggplot(data, aes(duration)) + geom_histogram(bins = 100)

ggplot(data, aes(campaign)) + geom_histogram(bins = 100)

ggplot(data, aes(pdays)) + geom_histogram(bins = 100)

# pdays: number of days that passed by after the client was last
# contacted from a previous campaign
# (numeric; 999 means client was not previously contacted)
ftable(data$y, data$pdays) # to binary, 0 - wasn't , 1 - was.

# previous: number of contacts performed before
# this campaign and for this client (numeric)
ftable(data$y, data$previous)

# poutcome: outcome of the previous marketing campaign
# (categorical: "failure","nonexistent","success")
ftable(data$y, data$poutcome)

ftable(data$y, data$campaign)
```
Превратим pdays в бинарный признак, 0 - последний контакт был совершен в течении последнего месяца.

```{r}
data$was_contacted <- data$pdays != 999
ftable(data$y, data$was_contacted)
data$pdays <- NULL
```

```{r}
p10 <- ggplot(data, aes(emp.var.rate, y)) + geom_point()
p11 <- ggplot(data, aes(emp.var.rate, fill = y)) + geom_histogram()

p20 <- ggplot(data, aes(cons.price.idx, y)) + geom_point()
p21 <- ggplot(data, aes(cons.price.idx, fill = y)) + geom_histogram()

p30 <- ggplot(data, aes(cons.conf.idx, y)) + geom_point()
p31 <- ggplot(data, aes(cons.conf.idx, fill = y)) + geom_histogram()

p40 <- ggplot(data, aes(euribor3m, y)) + geom_point()
p51 <- ggplot(data, aes(euribor3m, fill = y)) + geom_histogram()

p50 <- ggplot(data, aes(nr.employed, y)) + geom_point()
p51 <- ggplot(data, aes(nr.employed, fill = y)) + geom_histogram(bins = 100)

p60 <- ggplot(data, aes(age, y)) + geom_point()
p61 <- ggplot(data, aes(age, fill = y)) + geom_histogram(bins = 100)

p70 <- ggplot(data, aes(campaign, y)) + geom_point()
p71 <- ggplot(data, aes(campaign, fill = y)) + geom_histogram(bins = 100)

p80 <- ggplot(data, aes(duration, y)) + geom_point()
p81 <- ggplot(data, aes(duration, fill = y)) + geom_histogram(bins = 100)

p90 <- ggplot(data, aes(previous, y)) + geom_point()
p91 <- ggplot(data, aes(previous, fill = y)) + geom_histogram(bins = 100)

multiplot(p01, p11, p21, p31, p41, p51, cols = 2)
multiplot(p61, p71, p81, p91, cols = 2)
```
Ничего хорошо по Numric признакам не видно.

Для предварительного отбора признаков построим одномерные модели по каждому фактору и оценим их значимость:
```{r}
m0 <- glm(y ~ 1, family=binomial(), data=data)
add1(m0, scope = as.formula(paste("~", paste(setdiff(names(data), c("y")), collapse= " + "))), test="LRT")
```
В порог 0.25 по значимости не прошли housing, loan, day_of_week.

Построим по оставшимся модель 1

## Модель 1
```{r}
m0_eliminated <- c("y", "housing", "loan", "day_of_week")
paste(setdiff(names(data), m0_eliminated), collapse = ' + ') 

m1 <- glm(y ~ age + job + marital + education + contact + month + duration + campaign + previous + poutcome + emp.var.rate + cons.price.idx + cons.conf.idx + euribor3m + nr.employed + was_contacted, family=binomial(), data=data)
summary(m1)
```
Категориальный предиктор, кодируемый несколькими фиктивными переменными, необходимо включать или исключать целиком. Значимость соответствующих фиктивных переменных проверяется в совокупности с помощью критерия отношения правдоподобия. В случае, когда по отдельности какие-то фиктивные переменные не значимы, допустимо объединять уровни категориального предиктора, основываясь на интерпретации.

Незначимые признаки age, job, marital, education, previous, emp.var.rate, cons.conf.idx, euribor3m, was_contacted

Раздел их на две группы:

- job, education, previous, was_contacted
- age, marital, emp.var.rate, cons.conf.idx, euribor3m

```{r}
m1_eliminated <- c("age", "job", "marital", "education", "previous", "emp.var.rate", "cons.conf.idx", "euribor3m", "was_contacted")
m1_eliminated_g0 <- c("job", "education", "previous", "was_contacted")
m1_eliminated_g1 <- c("age", "marital", "emp.var.rate", "cons.conf.idx", "euribor3m")
```

Критерий отношения правдоподобия считает такую модель существенно лучшей константы:
```{r, echo=TRUE, warning=FALSE}
library(lmtest)
lrtest(m0, m1)
```


## Модель 2
Новая модель без незначимых признаков:
```{r}
paste(setdiff(names(data), c(m0_eliminated, m1_eliminated)), collapse = ' + ') 
m2 <- glm(y ~ contact + month + duration + campaign + poutcome + cons.price.idx + nr.employed,
          family=binomial(),
          data=data)
summary(m2)
lrtest(m1, m2)
```
По критерию отношения правдоподобия ухудшения не произошло.

Добавляем по одному незначимые признаки
```{r}
m1_eliminated
summary(glm(y ~ contact + month + duration + campaign + poutcome + cons.price.idx + nr.employed + cons.conf.idx, family=binomial(), data=data))
```
Только cons.conf.idx стал значимым(0.06734) при отборе, добавим его в модель

## Модель 3
```{r}
m3 <- glm(y ~ contact + month + duration + campaign + poutcome + cons.price.idx + nr.employed + cons.conf.idx,
          family=binomial(),
          data=data)
summary(m3)
lrtest(m2, m3)
```
По критерию отношения правдоподобия ухудшения не произошло.

```{r}
par(mfrow=c(3,3))
for (fact in c("duration", "campaign", "cons.price.idx", "nr.employed", "cons.conf.idx")) {
  lw <- ksmooth(data[[fact]], 1 * (data$y == "yes"), kernel = "normal", bandwidth=sd(data[[fact]]))
  lsm <- log(lw$y / (1-lw$y))
  plot(lw$x, lsm, type="l", xlab=fact, ylab ="Log-odds",col="red", lwd=2)
}
```

По некоторым признакам логит существенно нелинеен. Попробуем подобрать дробные полиномы для непрерывных признаков:
```{r, warning=FALSE, echo=TRUE, cache=TRUE}
library(mfp)
mfp(y ~ contact + month + poutcome + fp(duration) + fp(campaign) + fp(cons.price.idx) + fp(nr.employed) + fp(cons.conf.idx), family = binomial, data=data)
```
ничего хорошо не подобралось.

Добавим межфакторные взаимодейсвия

```{r, echo=TRUE, warning=FALSE, cache=TRUE}
add1(m3, scope= ~ .^2, test="LRT")
```
Добавим duration:cons.price.idx + month:duration

```{r}
m4 <- glm(y ~ contact + month + duration + campaign + poutcome + cons.price.idx + nr.employed + cons.conf.idx + duration:cons.price.idx + month:duration,
          family=binomial(),
          data=data)
summary(m4)
lrtest(m3, m4)
```
По критерию отношения правдоподобия получается ухудшение, не будем добавлять межфакторные взаимодействия.

Остановимся на модели 3

## Модель 5
Попробуем удалить влиятельные наблюдения:
```{r, echo=TRUE}
phat <- predict(m3, type="response")

par(mfrow=c(1,1))
plot(phat, cooks.distance(m3), pch=20, xlab=expression(hat(pi)(x[i])), ylab="Cook's distance")
lines(c(0,1), c(0.15,0.15), col="red", lwd=2)

data2 <- data[cooks.distance(m3)<0.015,]
m5  <- glm(y ~ contact + month + duration + campaign + poutcome + cons.price.idx + nr.employed + cons.conf.idx, family=binomial(), data=data2)
summary(m5)
```

Сравнить полученные коэффициенты с коэффициентами модели, настроенной по полным данным:
```{r, echo=TRUE}
res <- cbind(coefficients(m3), coefficients(m5))
colnames(res) <- c("All data", "Filtered data")
res
```

#### Итог
Посмотрим на качество классификации:
```{r, echo=TRUE, fig.height=5.5, fig.width=10}
library(AUC)
par(mfrow=c(1,2))
phat <- predict(m5, type="response")

sens <- sensitivity(phat, factor(1 * (data$y == "yes")))
plot(sens, col="red")
spec <- specificity(phat, factor(1 * (data$y == "yes")))
lines(spec$cutoffs, spec$measure, col="blue", ylab="")
grid()
legend("bottom", c("sensitivity", "specificity"), lty=c(1,1), col=c("red", "blue"))

r <- roc(phat, factor(1 * (data$y == "yes")))
plot(r)

auc(r)
lrtest(m3,m0)$"Pr(>Chisq)"[2]
```
Порог 0.5. площадь под ROC-кривой составляет `r auc(r)`. 
Значимость модели по критерию отношения правдоподобия равна `r lrtest(m6,m0)$"Pr(>Chisq)"[2]`.

Приросты отношений шансов на патологию для каждого признака и доверительные интервалы для них:
```{r, echo=TRUE, message=FALSE, warning=FALSE}
summary(m5)
exp(coefficients(m5))[-1]
exp(confint(m5))[-1,]

round(1 / exp(coefficients(m5))["nr.employed"], 2)

round(1 / exp(confint(m5))["nr.employed",c(2,1)], 2)
```

Расшифровки обозначений для признаков в финальной модели:

contact: contact communication type (categorical: "cellular","telephone")
month: last contact month of year (categorical: "jan", "feb", "mar", ..., "nov", "dec")
duration: last contact duration, in seconds (numeric).
campaign: number of contacts performed during this campaign and for this client (numeric, includes last contact)
poutcome: outcome of the previous marketing campaign (categorical: "failure","nonexistent","success")
cons.price.idx: consumer price index - monthly indicator (numeric)
cons.conf.idx: consumer confidence index - monthly indicator (numeric)
nr.employed: number of employees - quarterly indicator (numeric)  




```{r}
# Multiple plot function
#
# ggplot objects can be passed in ..., or to plotlist (as a list of ggplot objects)
# - cols:   Number of columns in layout
# - layout: A matrix specifying the layout. If present, 'cols' is ignored.
#
# If the layout is something like matrix(c(1,2,3,3), nrow=2, byrow=TRUE),
# then plot 1 will go in the upper left, 2 will go in the upper right, and
# 3 will go all the way across the bottom.
#
multiplot <- function(..., plotlist=NULL, file, cols=1, layout=NULL) {
  library(grid)

  # Make a list from the ... arguments and plotlist
  plots <- c(list(...), plotlist)

  numPlots = length(plots)

  # If layout is NULL, then use 'cols' to determine layout
  if (is.null(layout)) {
    # Make the panel
    # ncol: Number of columns of plots
    # nrow: Number of rows needed, calculated from # of cols
    layout <- matrix(seq(1, cols * ceiling(numPlots/cols)),
                    ncol = cols, nrow = ceiling(numPlots/cols))
  }

 if (numPlots==1) {
    print(plots[[1]])

  } else {
    # Set up the page
    grid.newpage()
    pushViewport(viewport(layout = grid.layout(nrow(layout), ncol(layout))))

    # Make each plot, in the correct location
    for (i in 1:numPlots) {
      # Get the i,j matrix positions of the regions that contain this subplot
      matchidx <- as.data.frame(which(layout == i, arr.ind = TRUE))

      print(plots[[i]], vp = viewport(layout.pos.row = matchidx$row,
                                      layout.pos.col = matchidx$col))
    }
  }
}
```